臺灣新竹地方法院刑事判決
110年度金訴字第187號
公  訴  人  臺灣新竹地方檢察署檢察官
被      告  曾建財


上列被告因詐欺等案件，經檢察官提起公訴（110年度偵字第212
6號、第3119號），被告於準備程序中就被訴事實為有罪之陳述
，經本院告以簡式審判之旨，並聽取公訴人及被告之意見後，本
院合議庭裁定由受命法官獨任依簡式審判程序審理，判決如下：
    主  文
曾建財犯三人以上共同詐欺取財罪，累犯，處有期徒刑壹年貳月
。
    事  實
一、曾建財可預見真實姓名年籍均不詳，自稱「阿献」之成年男
    子，指示其前往便利商店領取他人包裹，再將包裹交回予「
    阿献」後，即可獲得高額報酬，可能係遂行詐欺取財犯行之
    三人以上詐欺集團，而縱使領取包裹之行為係詐欺集團犯罪
    組織遂行加重詐欺取財之一部分，發生仍不違背其本意之情
    況下，基於三人以上詐欺取財及掩飾、隱匿特定犯罪所得去
    向及所在之不確定故意，於民國109年12月24日前之某時許
    ，參與真實姓名年籍不詳、綽號「阿献」、「劉專員」等成年人
    所組成之詐欺集團，擔任至便利商店領取人頭帳戶包裹之「
    取簿手」工作，據以獲取報酬。曾建財與該詐欺集團成員遂
    共同意圖為自己不法之所有，基於三人以上詐欺取財、以及
    掩飾、隱匿特定犯罪所得去向、所在之犯意聯絡，先由真實
    姓名年籍不詳之詐欺集團成員，於109年12月22日18時許，
    使用網際網路架設不實之貸款網站，嗣使用通訊軟體LINE，
    以暱稱「劉專員」與王紹龍聯繫，佯稱可提供借款，然需提
    供帳戶作為撥款及還款帳戶云云，致王紹龍陷於錯誤，而於
    同日19時57分許，前往臺中市○○區○○路0段000號之統一超商
    浤雅門市，將其所申設之玉山銀行帳號0000000000000號帳
    戶（下稱玉山銀行帳戶）之存簿及提款卡，以店到店交貨便
    之方式寄送至新竹市○區○○街000號之統一超商翊銘門市，曾
    建財旋於109年12月24日18時57分許，依綽號「阿献」之人
    之指示，前往上揭統一超商翊銘門市領取包裹後，轉交予綽
    號「阿献」之人詐欺集團成員。嗣該詐騙集團成員取得上開
    玉山銀行帳戶之存簿及提款卡後，於109年12月26日17時40
    分許，假冒得洋電子工業股份有限公司之客服人員撥打電話
    予詹匡榮，佯稱公司遭駭客入侵，先前所購買之商品遭重複
    扣款云云，致詹匡榮陷於錯誤，依指示至自動櫃員機操作，
    而於附表所示之時間，將附表所示之金額匯入上開玉山銀行
    帳戶內，共計損失23萬9,814元，旋遭該詐欺集團之不詳車
    手提領一空。
二、案經王紹龍、詹匡榮訴由新竹市警察局第二分局報告臺灣新
    竹地方檢察署檢察官偵查起訴。
    理  由
壹、程序部分：
    被告曾建財所犯本件之罪，係死刑、無期徒刑、最輕本刑為
    3年以上有期徒刑以外之罪，亦非高等法院管轄之第一審案
    件，於本院準備程序進行中，被告先就被訴事實均為有罪之
    陳述，經告知被告簡式審判程序之旨，並聽取公訴人及被告
    之意見後，本院合議庭裁定由受命法官進行簡式審判程序，
    是本件之證據調查，依刑事訴訟法第273條之2規定，不受同
    法第159條第1項、第161條之2、第161條之3、第163條之1及
    第164條至第170條規定之限制，合先敘明。
貳、實體部分：
一、認定犯罪事實之證據及理由
    訊據被告曾建財就上揭犯罪事實於偵查及本院準備程序、審
    理程序時均坦承不諱（見偵3119卷第9至11頁、第12至13頁
    、第14至15頁、偵2126卷第35至38頁、本院卷第37至43頁、
    第45至48頁），核與證人即告訴人王紹龍、詹匡榮於警詢中
    證述之情節相符（見偵3119卷第40頁至41頁背面、第55頁至
    59頁），並有7-ELEVEN貨態查詢系統明細、監視錄影畫面翻
    拍照片、被告手機備忘錄截圖照片、證人王紹龍遭詐騙之LI
    NE對話紀錄及交貨辨明細翻拍照片共20張、上開玉山銀行帳
    戶之帳戶資料及交易明細、臺北市政府警察局內湖分局西湖
    派出所受理詐騙帳戶通報警示簡便格式表、受理刑事案件報
    案三聯單在卷可參（見偵2126號卷第14頁至17頁、第29頁至
    34頁、第55頁、偵3119卷第16頁至19頁、第28、第42頁至46
    頁背面、第48頁、第49至52頁），足認被告任意性自白與事
    實相符，被告犯嫌洵堪認定。
二、論罪科刑：　
（一）按洗錢防制法第15條之特殊洗錢罪，係在無法證明有前置
      犯罪之特定不法所得，而未能依第14條之一般洗錢罪論處
      時，始有適用。倘能證明人頭帳戶內之資金係前置之特定
      犯罪所得，即應逕以一般洗錢罪論處，自無適用特殊洗錢
      罪之餘地。例如詐欺集團向被害人施用詐術後，為隱匿其
      詐欺所得財物之去向，而令被害人將其款項轉入該集團所
      持有、使用之人頭帳戶，並由該集團所屬之車手前往提領
      詐欺所得款項，檢察官如能證明該帳戶內之資金係本案詐
      欺之特定犯罪所得，即已該當於新法第14條第1 項之一般
      洗錢罪；至若無法將人頭帳戶內可疑資金與本案詐欺犯罪
      聯結，而不該當第2條洗錢行為之要件，當無從依第14條
      第1 項之一般洗錢罪論處，僅能論以第15條第1 項之特殊
      洗錢罪。至於往昔實務認為，行為人對犯特定犯罪所得之
      財物或利益作直接使用或消費之處分行為，或僅將自己犯
      罪所得財物交予其他共同正犯，祗屬犯罪後處分贓物之行
      為，非本條例所規範之洗錢行為，惟依新法規定，倘行為
      人意圖掩飾或隱匿特定犯罪所得來源，而將特定犯罪所得
      直接消費處分，甚或交予其他共同正犯，或由共同正犯以
      虛假交易外觀掩飾不法金流移動，即難認單純犯罪後處分
      贓物之行為，應仍構成新法第2 條第1或2款之洗錢行為（
      最高法院109 年度台上字第1641號判決參照）。查被告參
      與詐欺集團擔任取簿手工作，於王紹龍受騙而寄出金融帳
      戶資料後，由被告依「阿献」指示前往領取該帳戶資料後
      ，再交付「阿献」，供詐欺集團作為人頭帳戶使用，繼而
      使詹匡榮受騙而匯款至王紹龍之帳戶，再由不詳詐欺集團
      成員加以提領，顯已製造物流、金流斷點，使偵查機關難
      以追查，隱匿詐欺犯罪所得之去向，自構成洗錢防制法第
      14條第1 項之一般洗錢罪。
（二）核被告所為，係犯刑法第339 條之4 第1 項第2 款之三人
      以上共同詐欺取財罪、洗錢防制法第14條第1 項之一般洗
      錢罪。公訴意旨就被告本案所為之洗錢犯行，認係犯洗錢
      防制法第15條第1 項之特殊洗錢罪云云，容有誤會，惟本
      院於審理中已諭知被告涉犯洗錢防制法第14條第1 項罪名
      （見本院卷第38頁、第47頁），並經被告充分辯論，無礙
      其防禦權，爰依刑事訴訟法第300 條變更起訴法條。
（三）被告就本案加重詐欺及洗錢部分之犯行，與「阿献」、及
      向王紹龍、詹匡榮行詐騙之所屬該詐欺集團成員間，有犯
      意聯絡及行為分擔，並互相利用他方之行為，以完成共同
      犯罪之目的，應論以共同正犯。
（四）被告係以一行為涉犯三人以上共同犯詐欺取財罪及一般洗
      錢罪，為想像競合犯，應依刑法第55條之規定，從一重之
      三人以上共同犯詐欺取財罪處斷。
（五）被告前①因竊盜案件，經臺灣南投地方法院於101年12月18
      日以101年度易字第576號判決判處有期徒刑8月確定；②因
      竊盜案件，經臺灣彰化地方法院於101年12月22日以101年
      度易字第1070號判決判處有期徒刑1年確定；③因竊盜、強
      盜未遂案件，經臺灣臺中地方法院於102年8月21日以101
      年度訴字第2789號判決判處有期徒刑6月（共2罪）、5月
      （共9罪）、8月（共6罪）、7月（共7罪）、10月、3年，
      強盜未遂部分另經最高法院於102年10月31日以102年度台
      上字第4467號判決駁回上訴確定，上開案件經臺灣高等法
      院臺中分院以102年度聲字第2161號裁定應執行有期徒刑8
      月6月確定，於108年4月22日假釋出監，迄至109年10月21
      日縮刑期滿假釋未經撤銷視為執行完畢等情，有臺灣高等
      法院被告前案紀錄表1份在卷足參，是被告受徒刑之執行
      完畢，5年以內故意再犯本案有期徒刑以上之罪，為累犯
      ，本院參照釋字第775號解釋意旨，衡酌加重其刑並無罪
      刑不相當之情形，應依刑法第47條第1項加重其刑。
（六）按犯洗錢防制法第14條之罪，在偵查或審判中自白者，減
      輕其刑，洗錢防制法第16條第2項定有明文。復按想像競
      合犯係一行為觸犯數罪名，行為人犯罪行為侵害數法益皆
      成立犯罪，僅因法律規定從一重處斷科刑，而成為科刑一
      罪而已，自應對行為人所犯各罪均予適度評價，始能對法
      益之侵害為正當之維護。因此法院於決定想像競合犯之處
      斷刑時，雖以其中最重罪名之法定刑作為裁量之準據，惟
      具體形成宣告刑時，亦應將輕罪之刑罰合併評價。基此，
      除非輕罪中最輕本刑有較重於重罪之最輕本刑，而應適用
      刑法第55條但書規定重罪科刑之封鎖作用，須以輕罪之最
      輕本刑形成處斷刑之情形以外，則輕罪之減輕其刑事由若
      未形成處斷刑之外部性界限，自得將之移入刑法第57條或
      第59條之科刑審酌事項內，列為是否酌量從輕量刑之考量
      因子。是法院倘依刑法第57條規定裁量宣告刑輕重時，一
      併具體審酌輕罪部分之量刑事由，應認其評價即已完足，
      尚無過度評價或評價不足之偏失（最高法院109年度台上
      字第3936號判決意旨參照）。查被告於偵查、本院準備程
      序、審理中就加入本案詐騙集團擔任車手乙節始終坦承不
      諱，堪認被告於偵查與審判中對所犯一般洗錢罪坦承犯行
      ，本應依洗錢防制法第16條第2項之規定減輕其刑，雖因
      想像競合犯之關係而從一重之三人以上共同詐欺取財罪處
      斷，上開輕罪之減輕其刑事由未形成處斷刑之外部性界限
      ，然依前揭說明，仍應於依刑法第57條之規定量刑時，仍
      應併予衡酌此部分減刑事由。
（七）爰以行為人之責任為基礎，審酌被告不思以正當方式工作
      賺取所需，貪圖快速輕鬆、快速賺取財物之方式，加入詐
      欺集團擔任取簿手，領取裝有王紹龍金融帳戶資料之包裹
      後，轉交與詐欺集團成員「阿献」，以供詐欺被害人詹匡
      榮匯入款項使用，致被害人詹匡榮受有財產損害，求償困
      難，危害金融秩序，對社會治安亦造成嚴重影響，暨其犯
      罪後坦承犯行，然未與被害人達成和解之犯後態度，並兼
      衡其犯罪手段、情節、於詐欺集團之參與程度、國中肄業
      之智識程度、未婚無子、無需扶養之人、現從事餐飲業、
      經濟狀況小康（見本院卷第47頁）等一切生活情狀，量處
      如主文所示之刑。
三、沒收
    被告雖於警詢及偵查中自承收取報酬3,000元等語（見偵311
    9卷第11頁、偵2126卷第37頁），然於本院準備程序時則否
    認收取報酬等語（見本院卷第40頁），且卷內尚乏積極證據
    證明被告就此獲有報酬，無從遽認被告有實際獲取犯罪所得
    ，尚無犯罪所得應予宣告沒收或追徵之問題，併予敘明。
據上論斷，應依刑事訴訟法第273條之1第1項、第299 條第1 項
前段，判決如主文。
本案經檢察官陳亭宇提起公訴，檢察官孫立婷到庭執行職務。
中　　華　　民　　國　　110 　年　　9 　　月　　15　　日
                  刑事第五庭  法  官  陳麗芬
如不服本判決應於收受判決後20日內向本院提出上訴書狀，並應
敘述具體理由。其未敘述上訴理由者，應於上訴期間屆滿後20日
內向本院補提理由書( 均須按他造當事人之人數附繕本) 「切勿
逕送上級法院」。
告訴人或被害人對於判決如有不服具備理由請求檢察官上訴者，
其上訴期間之計算係以檢察官收受判決正本之日期為準。
以上正本證明與原本無異。
中　　華　　民　　國　　110 　年　　9 　　月　　16　　日
                              書記官  李佳穎
附錄本案所犯法條全文：
中華民國刑法第339條之4
犯第339條詐欺罪而有下列情形之一者，處1年以上7年以下有期
徒刑，得併科1百萬元以下罰金：
一、冒用政府機關或公務員名義犯之。
二、三人以上共同犯之。
三、以廣播電視、電子通訊、網際網路或其他媒體等傳播工具，
    對公眾散布而犯之。
前項之未遂犯罰之。
洗錢防制法第14條
有第二條各款所列洗錢行為者，處7年以下有期徒刑，併科新臺
幣5百萬元以下罰金。
前項之未遂犯罰之。
前二項情形，不得科以超過其特定犯罪所定最重本刑之刑。
附表：
編號 匯款時間 匯款金額 (新臺幣) 匯出帳戶 1 109年12月26日21時21分許 2萬9,989 詹匡榮之中國信託銀行000-000000000000號 2 109年12月26日21時43分許 2萬9,989 詹匡榮之國泰世華銀行000-000000000000號 3 109年12月26日21時55分許 2萬9,985 詹匡榮之國泰世華銀行000-000000000000號 4 109年12月26日22時38分許 2萬9,899 詹匡榮之華南銀行000-000000000000號 5 109年12月27日0時37分許 2萬9,989 詹匡榮之中國信託銀行000-000000000000號 6 109年12月27日0時40分許 2萬9,989 詹匡榮之華南銀行000-000000000000號 7 109年12月27日0時48分許 2萬9,989 詹匡榮之國泰世華銀行000-000000000000號 8 109年12月27日1時3分許 2萬9,985 詹匡榮之華南銀行000-000000000000號